【裁判字號】    97,審交訴,70
【裁判日期】    970909
【裁判案由】    業務過失致死等
【裁判全文】
臺灣高雄地方法院刑事判決            97年度審交訴字第70號
公  訴  人  臺灣高雄地方法院檢察署檢察官
被      告  甲○○
上列被告因業務過失致死等案件，經檢察官提起公訴（96年度偵
字第16284 、30848 號），被告於本院準備程序為有罪之陳述，
經合議庭裁定由受命法官依簡式審判程序獨任審理，判決如下：
    主  文
甲○○犯業務過失致人於死罪，處有期徒刑壹年陸月。
    事  實  及  理  由
一、犯罪事實要旨：
    甲○○所考領之大貨車駕駛執照，早於民國85年12月3 日即
    遭高雄市監理處以逾審為由逕行註銷，而不復具合格駕駛大
    貨車之資格，惟其平日猶然以駕駛自用大貨車載運鐵材為業
    ，而為從事駕駛業務之人。其於96年6 月2 日上午將車牌號
    碼K6-591號自用大貨車（惟車牌已遭吊銷，下稱前開大貨車
    ）駛往高雄縣大寮鄉某工地俾現場工人利用前開大貨車配置
    之吊具施工完畢後，乃於96年6 月2 日13時許稍前，無照駕
    駛前開大貨車離開工地而沿同鄉○○路由南往北方向行駛，
    並於同日13時2 分許行經該路1-8 號房屋西側無號誌交岔路
    口（下稱前開路口）之際，本當注意汽車行駛至無號誌之交
    岔路口，應減速慢行，且左方車應暫停讓右方車先行，並應
    注意車前狀況，隨時採取必要之安全措施，而依當時情形天
    候晴，日間自然光線，柏油路面乾燥無缺陷，復無障礙物，
    並無不能注意之情事，竟疏未注意及此即貿然駛入前開路口
    ，適有周暐祥騎乘車牌號碼H9M-337 號普通重型機車（下稱
    前開機車）搭載胞弟即少年周Ｏ亨（80年生，完整姓名、年
    籍均詳卷）沿同路由東往西方向行駛，亦疏未注意車前狀況
    即駛入同一路口，甲○○所駕前開大貨車之車頭中央偏右部
    位，因而撞擊周暐祥、周Ｏ亨之左側身體（肢體）及2 人所
    共乘之機車，周暐祥、周Ｏ亨因而人車倒地，周暐祥因此頭
    、胸及背部受有多重鈍挫傷、腦部出血（腦部蜘蛛網膜下出
    血）、顱骨骨折、胸部挫傷出血、兩側血胸及肺臟挫傷出血
    等傷害，並因前開外傷性腦部蜘蛛網膜下出血傷重死亡；另
    周Ｏ亨則受有頭部外傷併顱內出血、腹部挫傷、左下肢挫傷
    、股骨骨折等傷害，經送醫治療後，仍呈右側肢體癱瘓、智
    能退化（腦傷後遺症）等重大不治之傷害。甲○○於肇事後
    留在現場，且主動向據報前往現場處理之員警供承肇事犯罪
    ，自首並接受裁判。案經周暐祥、周Ｏ亨之父告訴偵辦。
二、訊據被告甲○○就其平日以駕駛自用大貨車載運鐵材為業，
    及其於前開時、地因無照駕駛大貨車之疏失釀成車禍事故，
    且因而致被害人周暐祥死亡，及致被害少年周Ｏ亨蒙受重大
    不治傷害各情，均坦承不諱，並有道路交通事故現場圖暨調
    查報告表（一）、（二）、事故現場及車損照片、公路監理
    電子閘門查詢資料、財團法人長庚紀念醫院高雄分院診斷證
    明書等件在卷足稽。而周暐祥確因本案之車禍事故，頭、胸
    及背部受有多重鈍挫傷、腦部出血（腦部蜘蛛網膜下出血）
    、顱骨骨折、胸部挫傷出血、兩側血胸及肺臟挫傷出血等傷
    害，並因前開外傷性腦部蜘蛛網膜下出血傷重死亡一情，復
    經臺灣高雄地方法院檢察署檢察官督同法醫師相、複驗明確
    ，並製有相驗屍體證明書、驗斷書、相驗照片、勘驗筆錄、
    法務部法醫研究所解剖報告書等件附卷足稽；另周Ｏ亨則因
    而受有頭部外傷併顱內出血、腹部挫傷、左下肢挫傷、股骨
    骨折等傷害，嗣經送醫治療後，迄今猶呈右側肢體癱瘓、智
    能退化（腦傷後遺症）等重大傷害，且經醫師評估認無恢復
    可能乙節，亦有財團法人長庚紀念醫院高雄分院97年7 月30
    日 (97) 長庚院高字第76227 號函暨附病歷在卷足憑。又按
    汽車行經無號誌之交岔路口應減速慢行，且左方車應暫停讓
    右方車先行；駕駛人應注意車前狀況，隨時採取必要之安全
    措施，道路交通安全規則第93條第1 項第2 款、第102 條第
    2 款、第94條第3 項分別規定甚明，且依卷附道路交通事故
    調查報告表（一）所載，本案車禍事故發生當時天候晴、日
    間自然光線、柏油路面乾燥無缺陷、復無障礙物而視距良好
    ，並無不能注意之情事，詎被告竟疏未注意及此，致所駕駛
    前開大貨車之車頭中央偏右部位撞擊周暐祥、周Ｏ亨之左側
    身體（肢體）及2 人所共乘之前開機車，則被告之駕駛行為
    自有過失，且核與周暐祥死亡、周Ｏ亨蒙受重大不治傷害等
    結果，均具有相果關係，而周暐祥就本案車禍事故之發生，
    亦具有疏未注意車前狀況之過失甚明；末佐諸臺灣省高屏澎
    區車輛行車事故鑑定委員會亦認被告行經無號誌之交岔路口
    ，左方車未停讓右方車先行係本案車禍事故之肇事主因，至
    周暐祥疏未注意車前狀況則為肇事次因，有該委員會出具之
    960851號鑑定意見書可憑。綜上，足認被告之首開自白合於
    事實可堪採信，本案事證明確，被告之犯行至堪認定。
三、按刑法上所謂業務，係以事實上執行業務者為標準，即指以
    反覆同種類之行為為目的之社會的活動而言；執行此項業務
    ，縱令欠缺形式上之條件，但仍無礙於業務之性質（最高法
    院43年臺上字第826 號判例意旨參照）。又被告平日既係駕
    駛大貨車載運鐵材為業，且其所駕駛之大貨車始終同一，縱
    此次肇事時並未載運鐵材而係空車甫自工地離開，但因與其
    駕車業務有直接關係，仍屬業務上之行為，自應負特別注意
    義務（最高法院71年臺上字第7098號判例同此意旨）。是故
    核被告無照駕駛大貨車肇事之所為，乃係犯刑法第276 條第
    2 項之業務過失致死罪，及同法第284 條第2 項後段之業務
    過失傷害致人重傷罪（起訴書就後者雖援引同條項前段之過
    失傷害罪，惟公訴人已當庭變更起訴法條，且本院亦依法踐
    行罪名告知程序；本院卷第15頁、第96頁反面、第104 頁反
    面參照）。被告在大貨車駕駛執照早經註銷之狀況下，猶仍
    駕駛大貨車致周暐祥死亡及致周Ｏ亨身受重傷，顯係無駕駛
    執照致人死亡、重傷，自應依道路交通管理處罰條例第86條
    第1 項之規定，就被告本案所犯2 罪，俱加重其刑。被告於
    肇事後留在現場，且主動向據報前往現場處理之員警供承肇
    事犯罪一節，有高雄縣政府警察局林園分局交通事故肇事人
    自首情形紀錄表1 份在卷可資佐據，是以被告對於未經發覺
    之各罪自首而接受裁判，均應依刑法第62條前段之規定，減
    輕其刑。被告同時有前述加重及減輕之法定事由，爰依法先
    加重後減輕之。末被告以一無照駕駛大貨車肇事之行為，同
    時觸犯前開2 罪名，為想像競合犯，應從一重依業務過失致
    死罪論處。
四、本院審酌被告未持有合格之大貨車駕駛執照，猶仍無照駕駛
    大貨車此一不易操控之大型車輛，罔顧用路人之安全，已屬
    不該。再者，被告無視交通安全規則，率爾在未減速、停讓
    右方車先行，復未注意車前狀況之狀況下，貿然駛入前開路
    口，致令周暐祥死亡及周Ｏ亨身受重傷此等重大且無法回復
    之結果，且就周Ｏ亨之重傷結果方面，尚未賠付分文，另就
    周暐祥死亡結果方面，雖已於96年10月19日與周暐祥之父母
    以新臺幣（下同）210 萬元達成和解（卷附高雄縣大寮鄉調
    解委員會調解書參照），卻拖欠其中40萬元尾款迄未清償，
    犯後態度顯屬不佳，更無由輕恕。惟念被告於本院審理中尚
    知全然坦承犯行，及被告教育程度為高職畢業、家庭經濟狀
    況勉持等一切情狀，爰量處如主文所示之刑，以示儆懲。
據上論斷，應依刑事訴訟法第273 條之1 第1 項、第299 條第1
項前段，刑法第276 條第2 項、第284 條第2 項後段、第62條前
段、第55條，道路交通管理處罰條例第86條第1 項，刑法施行法
第1 條之1 ，判決如主文。
本案經檢察官劉穎芳到庭執行職務。
中    華    民    國    97    年    9     月    9     日
                  交通法庭    法  官  莊珮吟
以上正本證明與原本無異。
如不服本判決應於收受本判決後10日內向本院提出上訴書狀，並
應敘述具體理由，如未敘述上訴理由者，應於上訴期間屆滿後20
日內補提理由書狀於本院（均須按他造當事人之人數附繕本）「
切勿逕送上級法院」。
中    華    民    國    97    年    9     月    9     日
                              書記官  黃勤涵
◎附錄本案所犯法條：
《刑法第276 條》
因過失致人於死者，處2 年以下有期徒刑、拘役或2000元以下罰
金。
從事業務之人，因業務上之過失犯前項之罪者，處5 年以下有期
徒刑或拘役，得併科3000元以下罰金。
《刑法第284 條》
因過失傷害人者，處6 月以下有期徒刑、拘役或500 元以下罰金
，致重傷者，處1 年以下有期徒刑、拘役或500 元以下罰金。
從事業務之人，因業務上之過失傷害人者，處1 年以下有期徒刑
、拘役或1000元以下罰金，致重傷者，處3 年以下有期徒刑、拘
役或2000元以下罰金。
《刑法施行法第1 條之1 》
中華民國94年1 月7 日刑法修正施行後，刑法分則編所定罰金之
貨幣單位為新臺幣。
94年1 月7 日刑法修正時，刑法分則編未修正之條文定有罰金者
，自94年1 月7 日刑法修正施行後，就其所定數額提高為30倍。
但72年6 月26日至94年1 月7 日新增或修正之條文，就其所定數
額提高為3 倍。


司法院資訊處製作；財團法人民間司法改革基金會備份。
